臺灣新竹地方法院民事判決  
109年度訴字第848號
原      告  邱小芳  
訴訟代理人  雷皓明律師
被      告  張志遠（原名李柏峯、李志遠）

訴訟代理人  楊淯凌  
上列當事人間請求清償借款事件，本院於民國109年12月22日言
詞辯論終結，判決如下：
    主  文
被告應給付原告新臺幣壹佰零貳萬柒仟陸佰元，及自民國一０九
年九月六日起至清償日止，按年息百分之五計算之利息。
訴訟費用由被告負擔。
本判決於原告以新臺幣參拾肆萬貳仟伍佰元為被告供擔保後，得
假執行。但被告如以新臺幣壹佰零貳萬柒仟陸佰元為原告預供擔
保後，得免為假執行。
    事  實  及  理  由
一、原告起訴主張：
  ㈠兩造於民國82年間同就讀於台北市立啟聰學校（下稱啟聰學
    校），為多年同窗好友。被告於96年至102年間以需現金支
    付車貸、房貸、生活費及繳納罰金為由，陸續向原告借款共
    計新臺幣（下同）1,027,600元（即附表1-附表5「借款總額
    」欄位之總和，下稱系爭款項），原告已於96年1月2日至同
    年5月2日間以原告在合作金庫商業銀行桃園分行帳號000000
    0000000號帳戶（下稱原告合庫帳戶），匯款共278,000元至
    被告於中華郵政帳號0000000000000號帳戶（下稱被告郵局
    帳戶）（詳如附表1）；於96年5月7日至97年6月2日間以原
    告合庫帳戶，匯款共224,100元至被告於渣打國際商業銀行
    帳號0000000000000號帳戶（下稱被告渣打帳戶）（詳如附
    表2）；於96年5月8日至96年12月10日間以原告在第一商業
    銀行桃園分行帳號00000000000號帳戶（下稱原告一銀帳戶
    ），匯款共101,100元至被告渣打帳戶（詳如附表3）；於96
    年6月11日至102年7月27日間以原告在中華郵政台北大龍峒
    郵局帳號00000000000000000號帳戶（下稱原告郵局帳戶）
    ，提領現金共424,400元交付被告（計算式：354,400＋70,00
    0＝424,400，詳如附表4及附表5），被告受領系爭款項時雖
    表示有錢即會還款，但並未還款且嗣於102年8月間失聯。
　㈡原告於108年6月4日經友人協助聯繫上被告，並於108年6月6
    日以通訊軟體Line傳訊息請求被告返還系爭款項，惟被告藉
    故封鎖刪除原告Line帳號，稱隔日將重新加回原告Line帳號
    談論還款事宜，之後便再無任何回應，原告於108年6月8日
    、同年7月17日、同年7月19日多次傳訊息聯繫被告，均未獲
    置理，乃於108年7月21日傳訊息要求被告返還積欠原告之系
    爭款項，以及積欠原告及其他2名友人之借款共150萬元，詎
    被告讀取訊息後，竟以原告出借系爭款項時未簽發借據為由
    拒絕還款，再次將原告Line帳號封鎖，並於隔日將被告自己
    之Line帳號刪除，從此音訊全無，為此，爰依消費借貸之法
    律關係提起本件訴訟等語，並聲明：如主文第1、2項所示；
    願供擔保請准宣告假執行。
二、被告則答辯以：不爭執受領原告交付之系爭款項，惟否認係
    借款，蓋其數目龐大，絕非被告一人所能花費。系爭款項係
    原告所應分攤兩造就讀啟聰學校時男女朋友交往之花費，其
    中較大筆之金額如單筆高達12萬元者係共同購買車輛之支出
    ，其他花費則包含共同之生活費、出遊車資、住宿旅店等開
    銷。原告雖提出如附表1-附表5之匯提款紀錄，惟匯提款紀
    錄非如借據或本票，能作為兩造間借貸關係存在之證據使用
    。爰答辯聲明：原告之訴駁回；訴訟費用由原告負擔。
三、本院之判斷：
  ㈠原告主張被告受領系爭款項，業據其提出原告合庫帳戶歷史
    交易明細暨匯款傳票影本、原告一銀帳戶存摺影本暨歷史交
    易明細、原告郵局帳戶存摺影本等件為證（本院卷第19-81
    頁），且為被告所不爭執，應認原告此部分主張為可採。
  ㈡本院再細酌原告所提出兩造LINE之對話紀錄，顯示：
　⒈原告於108年6月4日傳送訊息（本院卷第67頁）
　　原告：嗨！好久不見了！
　⒉兩造於108年6月6日對話（本院卷第67、74頁）
　　原告：你以前向我欠（借）錢的事情你記得嗎？什麼時候  
          還我錢呢？
　　被告：妳知不知道妳有沒有借據，沒有的話，妳一樣敗訴。
  ⒊兩造於108年7月21日對話（本院卷第79-81頁）
　　原告：在嗎？你什麼時候還我錢103萬元，還有欠我們三個
　　      人的錢總共150萬元。
　　被告：在，沒借據就是不還怎樣啦，經過這麼多年沒憑沒借
　　      據，憑什麼跟我要還錢，我很感激三位同學幫我度過
　　      難關，我已經跟丁老師說明了。請你們別給我壓力
　　      大。
　　原告：我們幫你度過難關，為什麼都不還我們錢？我記得你
　　      以前有跟我說到時候有錢還我，到11年怎麼都沒還我
　　      錢呢？…欠錢的事情就是跟我們的三個人的關係，必
　　      須跟你欠錢要還我們錢，你什麼時候出面出來跟我談
　　      論欠錢的事情？
　　被告：11年前你們借我150萬元，沒有寫借據，笨是你們家
　　      的事，我買賣車業績不是很賺錢，手頭還是緊緊，還
　　      不出錢。不出面，沒空啦！封鎖妳了Bye。　
    依上開兩造對話紀錄，可見被告確實自承於97年左右向原告
    及其他2名友人借款共150萬元，且其討論還款過程核與原告
    主張相符，是系爭款項為被告向原告之借款，兩造間就系爭
    款項成立消費借貸關係，應堪信實。
　㈢被告固辯稱系爭款項並非借款，係兩造就讀啟聰學校時男女
    朋友交往之花費，且其中較大筆之金額係共同購買車輛之支
    出等語，惟為原告所否認。且原告所提合庫帳戶、一銀帳戶
    、郵局帳戶之存摺及歷史交易明細，可見原告匯款、現金交
    付被告之次數眾多、日期密集，且不時單月逾2萬元以上，
    其中如96年2月份匯款更高達177,000元，若果系爭款項確為
    出遊、生活費之分攤費用，則兩造每月花費已逾4萬元，此
    與一般非富裕人家之生活花費顯不相當，況兩造為瘖啞人士
    ，被告亦自承自受領系爭款項迄今10幾年來均沒有賺錢（本
    院卷第157頁），則兩造如何有能力負擔此高額生活支出，
    啟人疑竇。再者，原告每筆匯款、現金交付之金額均係以千
    元為單位計之大額整數（僅96年5月7日、96年7月27日、97
    年6月10日及97年6月17日係以百元為單位計，本院卷第30、
    41、60頁），亦與一般朋友出遊、生活費常有許多小額零用
    花費之常態未合。復觀之原告匯款方式，例如以合庫帳戶於
    96年4月2日分別匯款2筆1,000元、15,000元，共16,000元；
    於96年5月2日分別匯款2筆21,000元、3,000元，共24,000元
    ；於96年7月2日分別匯款3筆25,000元、10,000元、10,000
    元，共45,000元，均係以單日分次匯款，此不僅須多負擔數
    筆手續費，亦與一般朋友交往，出遊時先由一人墊付，其他
    人事後再以一筆總金額將應分攤部分以「現金」一筆返還之
    模式未合。而被告就其所辯均未能舉證以實其說，自難採信
    。至被告另辯稱原告於96年2月27日單筆大金額匯款124,000
    元係兩造共同購買車輛之分攤費用，惟被告未能說明何以原
    告另於96年6月11日交付被告140,000元、同年月13日交付被
    告60,000元等大數目金額，亦難想像原告願為被告名下車輛
    付出12萬餘元而未取得任何好處，是被告此部分所辯，亦屬
    無據。綜上，被告前揭抗辯，洵無可採。
  ㈢按稱消費借貸者，謂當事人一方移轉金錢或其他代替物之所
    有權於他方，而約定他方以種類、品質、數量相同之物返還
    之契約；借用人應於約定期限內，返還與借用物種類、品質
    、數量相同之物，未定返還期限者，借用人得隨時返還，貸
    與人亦得定1個月以上之相當期限，催告返還；給付無確定
    期限者，債務人於債權人得請求給付時，經其催告而未為給
    付，自受催告時起，負遲延責任；遲延之債務，以支付金錢
    為標的者，債權人得請求依法定利率計算之遲延利息；應付
    利息之債務，其利率未經約定，亦無法律可據者，週年利率
    為百分之5 ，民法第474 條第1 項、第478 條、第229 條第
    2 項前段、第233 條第1 項前段及第203 條分別定有明文。
    本件兩造間就系爭款項成立消費借貸關係，業經本院認定如
    前，而原告未主張兩造就系爭款項定有清償期，應屬未定期
    限之給付，原告並以108年7月21日請求被告返還103萬元之L
    ine對話紀錄為催告被告還款之意思表示（本院卷第16、79
    頁），應認於一個月後即108年8月21日催告期滿。原告僅請
    求自起訴狀繕本送達翌日即109年9月6日（本件於109年8月2
    6日寄存送達被告，自該日起10日即109年9月5日發生送達之
    效力，本院卷第83頁）起算之法定遲延利息，合於前開規定
    ，自屬有據。
四、從而，原告依民法第478條之規定，請求被告給付如主文第1
    項所示之金額及利息，為有理由，應予准許。
五、原告陳明願供擔保請求宣告假執行，核無不合，爰酌定相當
    之擔保金額准許之，並依民事訴訟法第392 條第2 項規定，
    依職權為被告酌定相當金額之擔保後，併為免予假執行之宣
    告。
六、本件判決基礎已臻明確，兩造其餘攻擊防禦方法及訴訟資料
    ，核與判決結果不生影響，爰不一一論述。
七、訴訟費用負擔之依據：民事訴訟法第78條。
中　　華　　民　　國　　110 　年　　1 　　月　　12　　日
                  民事第二庭    法　官　陳麗芬
以上正本係照原本作成。
如對本判決上訴，須於判決送達後20日內向本院提出上訴狀。如
委任律師提起上訴者，應一併繳納上訴審裁判費。
中　　華　　民　　國　　110 　年　　1 　　月　　12　　日
                                書記官　曾煜智
【附表1、2、3、4、5】
註：原告起訴狀附表1、2、3、4、5文字誤繕部分，更正如本判 
     決附表所示。